臺灣臺南地方法院交通事件裁定　　　　100年度交聲字第495號
移送機關　　交通部公路總局嘉義區監理所臺南監理站
異議人即
受處分人　　黃怡君
上列異議人即受處分人因違反道路交通管理處罰條例案件，對於
交通部公路總局嘉義區監理所臺南監理站民國100 年6月1日所為
之裁決處分（處分案號：嘉監南字第裁74-S00000000號），聲明
異議，本院裁定如下：
    主  文
原處分撤銷。
黃怡君不罰。
    理  由
一、原處分意旨略以：異議人即受處分人（下稱異議人）黃怡君
    其所有車牌號碼763-JRQ 號重型機車，於民國100 年4 月6
    日17時35分許，在臺南市○○路與大學路之交岔路口前，因
    駕駛人違反處罰條例之行為（騎機車未戴安全帽），拒絕停
    車接受稽查而逃逸之違規行為，遭臺南市警察局交通警察隊
    警員逕行製單舉發，嗣經移送機關即交通部公路總局嘉義區
    監理所臺南監理站認其違規事證明確，依照道路交通管理處
    罰條例第60條第1 項、第63條第1 項第1 款及違反道路交通
    管理事件統一裁罰基準表之規定，裁處異議人罰鍰新臺幣（
    下同）3,000 元，並記違規點數1 點等處分。
二、本件聲明異議意旨略以：異議人於上開時、地，並無聽到員
    警之攔查哨音及動作，所以未停車受檢，因而為此聲明異議
    等語。
三、按汽車駕駛人，駕駛汽車有違反本條例之行為，經交通勤務
    警察或依法令執行交通稽查任務人員制止時，不聽制止或拒
    絕停車接受稽查而逃逸者，除按各該條規定處罰外，處3,00
    0 元以上6,000 元以下罰鍰；汽車駕駛人，有違反道路交通
    管理處罰條例第60條第1 項之情形者，記違規點數1 點，道
    路交通管理處罰條例第60條第1 項、第63條第1 項第1 款分
    別定有明文。惟按犯罪事實應依證據認定之，無證據不得認
    定犯罪事實；又不能證明被告犯罪或其行為不罰者，應諭知
    無罪之判決，刑事訴訟法第154 條第2 項、第301 條第1 項
    ，分別定有明文。又認定不利於被告之事實，須依積極證據
    ，苟積極證據不足為不利於被告事實之認定時，即應為有利
    於被告之認定，更不必有何有利之證據；且事實之認定，應
    憑證據，如未能發現相當證據，或證據不足以證明，自不能
    以推測或擬制之方法，以為裁判基礎；而認定犯罪事實所憑
    證據，雖不以直接證據為限，間接證據亦包括在內；然而無
    論直接或間接證據，其為訴訟上之證明，須於通常一般之人
    均不致有所懷疑，而得確信其為真實之程度者，始得據為有
    罪之認定，若其關於被告是否犯罪之證明未能達此程度，而
    有合理性懷疑之存在時，事實審法院復已就其心證上理由予
    以闡述，敘明其如何無從為有罪之確信，因而為無罪之判決
    ，尚不得任意指為違法，最高法院分別著有30年上字第816
    號、40年台上字第86號、76年台上字第4986號等判例可資參
    照。而依道路交通管理處罰條例第89條規定，法院受理有關
    交通事件，準用刑事訴訟法之規定，前開規定及判例意旨自
    得適用於本件聲明異議案件。
四、經查：
(一)異議人其所有車牌號碼763-JRQ 號重型機車，於100 年4 月
    6 日17時35分許，在臺南市○○路與大學路之交岔路口前，
    經警認駕駛人未戴安全帽，且有「拒絕停車接受稽查而逃逸
    」之違規行為，遭臺南市警察局交通警察隊警員逕行製單舉
    發等情，固有臺南市警察局100 年4 月6 日南市警交字第S0
    0000000 號舉發違反道路交通管理事件通知單1 紙在卷可稽
    。
(二)然按證人即當日舉發本違規事件之員警楊鎧綸於100 年8 月
    3 日本院調查時到庭結證：「（問：本件是否你舉發？〈提
    示舉發單並告以要旨〉）是我舉發的。」、「（問：是否記
    得當時情形？）當時我被安排到該路口交通指揮，當時我站
    著背對後甲國中，當時有救護車從林森路由北往南開，林森
    路當時是紅燈，所以我指揮救護車先行，救護車通過後，我
    轉回來面對後甲國中，看到騎乘763-JRQ 機車之駕駛人未戴
    安全帽，停在後甲國中前方停等紅燈，我看到之後正要向前
    攔停，剛走一兩步，駕駛人有看到我往前，就騎走了，當時
    燈號正在變換，有時間秒差。」、「（問：為何取締拒絕稽
    查？）因為當時違規駕駛人已經看到我，且我有用指揮棒正
    要指向他，並鳴紅色哨子「畢、畢、畢」指示，當時我尚站
    在路中間，我認為違規人應該要停車。」等語明確（詳見本
    院卷第29頁至第30頁），可徵異議人固於上開交岔路口有騎
    乘機車未戴安全帽之違規行為，惟證人楊鎧綸於攔停異議人
    當時係站立於路口中央鳴哨並欲以指揮棒指向異議人，其所
    為上開舉措是否已足以使異議人能予以認識並區別出其目的
    究係針對異議人未戴安全帽所為的攔停動作，抑或係為使車
    流順暢而指揮往來車輛行進，並非無疑。況證人楊鎧綸既未
    繼續揮舞指揮棒，又未進一步自後追趕，或以其他動作、聲
    響針對異議人車輛作出明顯攔停舉動，則在當時尚有其他車
    輛通行之交岔路口，異議人車輛行徑方向亦無明顯改變、偏
    離或加速離去之情形下，實難遽認異議人知悉其遭員警攔停
    之情。
(三)綜上，本件依調查所得之證據，尚不足以證明異議人於上揭
    時、地，騎乘車牌號碼763-JRQ 號重型機車，有拒絕停車接
    受稽查而逃逸之違規行為。此外，復查無其他積極證據足資
    證明異議人之違規行為，揆諸前開說明，自不得為異議人不
    利之認定。則移送機關依道路交通管理處罰條例第60條第1
    項、第63條第1 項第1 款及違反道路交通管理事件統一裁罰
    基準表之相關內容之規定，裁處異議人罰鍰3,000 元，並記
    違規點數1 點之處分，尚難認為允洽，應認異議人此部分之
    異議為有理由，自應將原處分予以撤銷，並另為異議人不罰
    之諭知。
五、據上論斷，應依道路交通管理處罰條例第87第2 項，道路交
    通事件處理辦法第19條前段，裁定如主文。
中    華    民    國   100    年    8     月    17    日
                        交通法庭法  官  鄭燕璘
以上正本證明與原本無異。
如不服本裁定應於送達後5日內向本院提出抗告狀（應附繕本）
。
                                書記官  蔡明峰
中    華    民    國   100    年    8     月    17    日